【裁判字號】    89,交訴,95
【裁判日期】    891214
【裁判案由】    過失致死等
【裁判全文】
臺灣宜蘭地方法院刑事判決                          八十九年度交訴字第九五號
    公  訴  人  臺灣宜蘭地方法院檢察署檢察官
    被      告  甲○○
右列被告因過失致死等案件，經檢察官提起公訴（八十九年度偵字第二八五五號），
本院判決如左：
    主  文
甲○○因過失致人於死，處有期徒刑柒月。緩刑年。
其餘被訴公共危險部分無罪。
    事  實
一、甲○○於民國八十九年九月二十一日晚間，酒後（未達不能安全駕駛動力交通工
    具之程度）駕駛車牌號碼ＡＢ─０九八五號自用小客車，沿宜蘭縣員山鄉○○路
    由員山往內城方向行駛，於同日二十時十分許，行經該路段三十之三號前，本應
    注意汽車行進中，駕駛人應注意車前狀況，隨時採取必要之安全措施。又依當時
    雖為夜間，該路段亦無照明設備，惟路面乾燥無缺陷、道路無障礙物、視距良好
    等一切情狀，依其智識、能力並無不能注意之情形，竟疏未注意，仍以時速約五
    十公里之速度前行，以致自後追撞前方同向由朱經誠騎乘之腳踏車，造成朱經誠
    因而受有腦挫傷合併顱內出血之傷害，經送醫救治仍延至當日二十三時二十分許
    不治死亡。甲○○於肇事後即報警處理，且在有偵查犯罪職權之機關尚不知何人
    為肇事者前，主動向到場處理事故之宜蘭縣警察局宜蘭分局員山分駐所員警坦承
    肇事，自首並接受裁判。
二、案經甲○○向警自首，由宜蘭縣警察局宜蘭分局報告暨臺灣宜蘭地方法院檢察署
    檢察官相驗後偵查起訴。
    理  由
壹、有罪部分：
一、右開事實，業據被告甲○○於警訊及偵審中坦承不諱，並有道路交通事故調查報
    告表、車禍現場照片八幀在卷可稽。被害人朱經誠確係因本件車禍受傷死亡，亦
    經臺灣宜蘭地方法院檢察署檢察官督同法醫相驗屬實，製有勘驗筆錄、相驗屍體
    證明書、驗斷書及相驗照片九幀等附卷足憑。按汽車行駛時，駕駛人應注意車前
    狀況，並隨時採取必要之安全措施，道路交通安全規則第九十四條第三項定有明
    文。再依卷附道路交通事故調查表所載，本件車禍發生時之情狀雖為夜間且無照
    明設備，然肇事路段路面乾燥無缺陷及障礙物、視距良好等情，依被告之智識、
    能力應無不能注意之情事，竟疏於注意以致肇事，其未注意車前狀況，顯為本件
    車禍之肇事原因。又被害人朱經誠之死亡確係因本件交通事故所致，已如前述，
    則被告之過失行為與被害人之死亡結果間自具相當因果關係，本件事證明確，被
    告犯行堪以認定。
二、核被告所為，係犯刑法第二百七十六條第一項過失致人於死罪。查本件事故發生
    後，被告旋即報警處理，並在警員前往現場尚未知何人肇事時，當場主動承認為
    肇事者，自首並接受追訴、裁判，此據被告供明在卷，並經警將被告姓名記載於
    道路交通事故調查報告表之報案人欄內，此觀卷附道路交通事故調查報告表自明
    ，堪認本件犯行確為被告自首，應依法刑法第六十二條前段減輕其刑。審酌被告
    駕車未善盡注意義務，嚴重危及用路人之安全，致生被害人死亡之結果，本應重
    罰，惟念其肇事後態度良好，且無其他不良素行紀錄，事後迅即與被害人居住之
    宜蘭縣榮民服務處達成民事和解，支付四十萬元供獨身且無後嗣之被害人料理後
    事，此有宜蘭縣員山鄉調解委員會八九年刑調字第一二六號調解書在卷可參等一
    切情狀，爰酌情量處如主文所示之刑，以資警懲。末查被告未曾受期徒刑以上刑
    之宣告，有臺灣高等法院檢察署刑案紀錄簡覆表在卷可考，其此次係因一時失慎
    ，致罹刑章，信其經此偵審程序及科刑之判決，應能知所警惕，而無再犯之虞，
    本院認其宣告之刑以暫不執行為適當，爰併予宣告緩刑三年，以啟自新，並觀後
    效。
貳、無罪部分：
一、公訴意旨另以：被告甲○○於八十九年九月二十一日晚間服用酒類已達不能安全
    駕駛動力交通工具後，竟貿然駕駛車牌號碼ＡＢ─０九八五自用小客車，沿宜蘭
    縣員山鄉○○路由員山往內城方向行駛，嗣於同日二十時十分許，途經該路段三
    十之三號前，因不能安全駕駛而撞及由朱經誠所騎乘之腳踏車，導致朱經誠受有
    腦挫傷合併顱內出血等傷害，經送醫不治死亡，始為警查獲。因認被告涉有刑法
    第一百八十五條之三服用酒類不能安全駕駛動力交通工具而駕駛之罪嫌。
二、按犯罪事實應依證據認定之，無證據不得認定其犯罪事實，又不能證明被告犯罪
    者，應諭知無罪之判決，刑事訴訟法第一百五十四條、第三百零一條第一項分別
    定有明文。又按刑事訴訟法上所謂認定犯罪事實之證據，係指足以認定被告確有
    犯罪行為之積極證據而言，如未能發現相當證據或證據不足以證明，自不得以推
    測或擬制之方法，以為裁判之基礎，最高法院二十九年上字第三一０五號及四十
    年臺上字第八六號分別著有判例；又認定不利於被告之事實，須依積極證據，苟
    積極證據不足為不利於被告事實之認定，即應為有利於被告之認定，更不必有何
    有利之證據，最高法院三十年上字第八一六號判例可資參照。
二、公訴意旨認被告涉犯右開罪嫌，無非係以：被告為警查獲時，經檢測結果其呼氣
    中酒精濃度已達每公升零點四六毫克，再佐以酒精濃度測試時間已距肇事時間有
    一小時餘之空檔，參酌駱宜安教授在刑事鑑識學一書中指出，男性酒精濃度在血
    液中達到高峰後，其排泄速率為每小時每公升零點零一五毫克，從而，兩者相加
    結果，被告肇事時之酒精濃度應係每公升零點五三二毫克（誤差值為正負百分之
    三至百分之五毫克）等情為其主要論據。惟訊據被告固坦承確有酒後駕車及肇事
    導致被害人死亡等情，惟辯稱：當時神智清醒，本件事故係因該路段欠缺照明設
    備，而疏未注意被害人騎稱腳踏車與其同向前行，且其當時車速過快，故煞停不
    及以致肇事，並非因酒精影響其反應及判斷等語。
四、經查：本件被告駕車肇事後之外觀行為舉止態樣，業經承辦警員程進標載明於卷
    附刑法第一百八十五條之三案件測試觀察紀錄表，其記載：經觀察測試駕駛人的
    言語、動作、反應均正常（見偵卷第七頁）。又經警對被告所為之呼氣中酒精濃
    度含量測試結果為每公升零點四六毫克，縱加上公訴人提出之酒精濃度在血液中
    排泄速率之換算標準，亦僅達每公升零點五三二毫克（誤差值為每公升百分之三
    至百分之五毫克），仍與現採行之呼氣中酒精濃度達每公升零點五五毫克之執法
    標準容有差距。總此，綜觀車禍肇事之原因本非僅有受酒精影響一端，是難單憑
    被告有此酒後駕車之行為，即認其構成已達不能安全駕駛動力交通工具之程度，
    猶自貿然駕車之犯行。況經警以目視觀測結果，被告之言行舉止尚與常人無異，
    要無受酒精影響其認知、反應能力，且其呼氣中酒精濃度含量亦未逾現行執法之
    安全標準，故難遽而論斷被告有如公訴意旨所載之犯行。此外，本院復查並無其
    他直接、間接證據可資證明、補強被告此部分之犯罪事實，揆諸首揭判例意旨，
    其犯罪嫌疑顯有不足，不能證明其犯罪，爰依法為被告無罪判決之諭知。
據上論斷，應依刑事訴訟法第二百九十九條第一項前段、第三百零一條第一項，刑法
第二百七十六條第一項、第六十二條前段、第七十四條第一款，罰金罰鍰提高標準條
例第一條前段，判決如主文。
本案經檢察官林吉泉到庭執行職務
中      華      民      國      八十九      年    十二    月    十四    日
                                臺灣宜蘭地方法院交通法庭
                                        法  官  陳  嘉  年
右正本證明與原本無異。
如不服本判決，應於判決送達後十日內，向本院提出上訴狀。（應附繕本）
                                        書記官  詹  玉  惠
中      華      民      國      八十九      年    十二    月    十六    日
附錄本案論罪科刑法條
刑法第二百七十六條第一項
因過失致人於死者，處二年以下有期徒刑、拘役或二千元以下罰金。


司法院資訊處製作；財團法人民間司法改革基金會備份。
